【裁判字號】    95,破抗,39
【裁判日期】    951229
【裁判案由】    宣告破產
【裁判全文】
臺灣高等法院高雄分院民事裁定          95年度破抗字第39號
抗  告  人  甲○○
                        1號
上列抗告人宣告破產事件，對於民國95年10月14日台灣高雄地方
法院95年度破字第117號裁定，提起抗告，本院裁定如下：
    主  文
抗告駁回。
抗告程序費用由抗告人負擔。
    理  由
一、抗告意旨略以：原裁定雖以「抗告人並未提出30萬元現金，
    亦未提出相關證據證明，難認抗告人有該筆現金」、「又以
    抗告人每月約新台幣（下同）6 萬2000元之薪資，用以支付
    自己及子女、父母共5 人之生活費用後，所餘即屬有限，尚
    難用以清償」、「該30萬元用以支付破產管理人報酬及相關
    破產費用後，得用以實際清償之餘額與現有之債權額相較，
    僅得清償10%以下，若准予破產宣告而免除90%之債務，實難
    認符合債權債務間相對之衡平」等理由，駁回抗告人之破產
    聲請。然查抗告人所負債務計457 萬8503元，現有資產為30
    萬元，抗告人並已停止支付，顯合於宣告破產之形式要件而
    有宣告破產之原因。又破產人之財產現金30萬元，每月可得
    薪資約6 萬2000元，已足以支付破產管理人之報酬，且以抗
    告人（含自己）須扶養5 人，再依94年綜合所得稅扶養親屬
    免稅額每人每年7 萬4000元，每年共29萬6000元，折合每受
    扶養人每月為2 萬4667元，另依內政部公布95年度台灣省每
    人每月最低生活費之標準為9210元。加計上開負扶養義務之
    費用2 萬4667元，共3 萬3877元，則每月薪資尚有2 萬8123
    元可清償債務，準此，即有宣告破產實益。原審法院駁回抗
    告人之聲請即有違誤，自應廢棄原裁定，並准裁定宣告破產
    等語。
二、按破產，對債務人不能清償債務者宣告之，破產法第75條定
    有明文。又法院就破產之聲請，依職權為必要之調查，倘債
    務人確係毫無財產可構成破產財團，或債務人之財產不敷清
    償破產財團之費用即財團之債務，無從依破產程序清理其債
    務時，得以無宣告破產之實益，裁定駁回聲請，最高法院86
    年度台抗字第479 號裁定可資參照。又依同法第148 條規定
    觀之，債務人之財產雖勉可組成破產財團，但如可預見進行
    破產程序後仍顯不足清償財團費用等，前所進行之破產程序
    所支出之費用即屬浪費，非但未能清償債務，反而增加不必
    要支出，於已陷於經濟窘境債務人更是雪上加霜，是無待宣
    告破產後再行另為破產終止之裁定，亦即同法第148 條之破
    產終止，毋寧認係於宣告破產時所難逆要者始有適用。況破
    產之宣告，係藉由法院監督下，強制將債務人財產為全部之
    變價，用以分配清償各債權人，至未能受償部分，依同法第
    149 條規定，則發生請求權視為消滅之效果，對債權人之影
    響頗巨，故應適度調整債權人與債務人之利益，藉以避免債
    務人因破產制度得以使未償債權發生實質消滅之效果而引發
    道德危機，及危害社會經濟秩序與交易安全，此於無特殊理
    財計劃或投資安排或正常金錢活動，卻任意大筆或多方舉債
    之情形尤甚，是縱破產法未就上情為明文規範，然衡之其兼
    具債務人重生機能及債權人財產權之保障，自屬實質規範理
    由，本無待於明文，此由破產法第156 條第1 款就浪費、賭
    博或其他投機行為致財產顯然減少或負債過重之債務者，尚
    應負過怠破產罪之刑事責任益明。
三、查抗告人共積欠銀行457 萬8503元之債務，有債權人明細表
    、復華銀行共同查詢單、帳單、中國信託銀行放款帳戶還款
    交易明細表、帳單資訊、聯邦銀行信用卡消費明細表、華僑
    銀行放款歷史交易明細表、富邦銀行信用卡對帳單、台新銀
    行信用卡帳單、新光銀行信用卡歷史帳單、國泰世華銀行信
    用卡對帳單、安信信用卡公司帳單、第一商業銀行放款戶授
    信明細查詢單、遠東信用卡繳款通知單為證（原審卷25至41
    頁），所述負債情形，自屬可採。至其除如下之薪資外，並
    無其他財產，亦有各類所得資料清單在卷（原審卷9 、10頁
    ）可參，主張財產不足清償，尚堪採信。
四、次查，依抗告人所述，其有現金30萬元，置於家中，將於原
    審開庭時庭呈云云（原審卷3 頁），惟姑不論抗告人並未於
    原審95年10月4 日開庭時，提出該30萬元之現金，亦未提出
    相關證據證明，是否有該現金已非無疑。況債權人既於聲請
    狀自承生活陷於困境，遂向多家銀行辦理信用貸款，並辦理
    多張信用卡，支付現金以為週轉，開始陷於以卡養卡等語，
    有該聲請狀（原審卷1 頁）足憑，衡情何以會有多達30萬元
    之現金，卻不清償債務或為其他寄存等投資而留存身邊，此
    與常情有背，自不足信為實在。
五、另抗告人係任職於台灣苯乙烯工業股份有限工司，其93年度
    及94年度之年薪分別為71萬8552元及74萬9704元，其93年度
    及94年度之所得總額稅後分別為72萬2557元及79萬1994元，
    有稅務電子閘門查詢表、93、94年度綜合所得稅各類所得資
    料清單可證（原審卷9 、10、23、24頁），自堪採信，則抗
    告人每月薪資所得約為6萬2000元（以平均年所得計算
    749704÷12＝62475 ，至抗告人則主張每月薪資4 萬4500元
    ）。又抗告人有子女2 人，均尚在學，並有父母2 人，賴其
    照顧扶養，此為其自承，參以抗告人自承每月薪資扣除扶養
    費等實際支出後，所剩無幾，有聲請狀及戶籍謄本可稽（原
    審卷第1 、12、13頁），足見其薪資用以支付本身及子女、
    父母生活費用後，所餘更屬有限，尚難用以清償。再依目前
    破產實務，破產管理人之最低報酬為4 萬元，抗告人除上開
    薪資外，既已無任何資產，扣除支出幾無餘額，設以年收入
    平均計算，於扣除支出、破產管理人之報酬，所構成之破產
    財團亦屬有限。縱認抗告人減少實際生活費用，然依內政部
    公布之台灣省平均每人每月生活支出9210元，幾近1 萬元，
    於扣除五人之生活支出、破產管理人之報酬，雖有15萬元許
    之餘額，但如再扣除後續相關破產程序之費用後，是否尚有
    餘額，亦非無疑。縱有些許餘額，因與現有之債權額相較，
    其既僅得清償10% 以下，若准予破產而使得以免除其餘近
    90% 之債務，實難認有符合債權債務間相對之衡平。
六、綜上，本件形式上縱可能仍有些許收入可供清償破產債權，
    ，然以其所欠457 萬餘元，於破產程序中，扣除優先受償之
    財團費用，充其量僅有15萬元之款項可供破產債權之分配受
    償，卻得實質免除457 萬餘元之債務，且未能就貸款用途為
    相當之證明，無異將自己之不當金錢使用轉嫁於債權人，亦
    與破產法之規範目的在調和債務人重生機能及債權人財產權
    之保障，而非鼓勵不當消費甚或任意揮霍旨趣相背，嚴重者
    ，更足以引發道德危機，及戕害社會經濟，從而抗告人聲請
    宣告破產，自不應准許。原審駁回其聲請，理由雖未全然相
    同，結論則無二致，仍應予維持，抗告意旨指摘原裁定違誤
    ，求為廢棄，准為宣告破產，為無理由，自應駁回抗告。
七、本件抗告為無理由，爰依破產法第5 條、民事訴訟法第495
    條之1 第1 項、第449 條第2 項、第95條、第78條，裁定如
    主文。
中    華    民    國    95    年    12    月    29    日
                            民事第五庭
                                審判長法官    蔡明宛
                                法      官    曾錦昌
                                法      官    黃國川
以上正本證明與原本無異。
如不服本裁定應於送達後10日內向本院提出再抗告狀 (並按他造
當事人之人數附繕本)， 並繳納再抗告費新臺幣1,000 元。再為
抗告應以適用法規顯有錯誤為理由，並經本院之許可，該許可以
原裁定所涉及之法律見解具有原則上之重要性者為限，並委任律
師為代理人。
中    華    民    國    95    年    12    月    29    日
                                書  記  官    梁雅華
抗告人之配偶、三親等內之血親、二親等內之姻親，或抗告人為
法人、中央或地方機關時，其所屬專任人員具有律師資格並經法
院認適當者，亦得為第三審代理人。抗告人或其法定代理人具有
律師資格者及前項情形，應於提起抗告或委任時釋明之。


司法院資訊處製作；財團法人民間司法改革基金會備份。
